臺灣板橋地方法院刑事判決　　　　　　 100年度交訴字第73號
公　訴　人　臺灣板橋地方法院檢察署檢察官
被　　　告　賴本龍
選任辯護人　吳奎新律師
　　　　　　陳添信律師
被　　　告　陳秀三
上列被告因過失致死案件，經檢察官提起公訴（99年度偵字第18
867 號、第23614號、第32123號），本院判決如下：
    主  文
賴本龍犯業務過失致人於死罪，處有期徒刑壹年。
陳秀三犯業務過失致人於死罪，處有期徒刑拾月。
    事  實
一、賴本龍自民國96間某日起受僱於有盈瀝青股份有限公司擔任
    工地現場領班，因成嘉營造有限公司承包新北市板橋區公所
    委託之99年度新北市板橋區○○○○路面改善工程，將有關
    路面刨除並鋪設之工程轉包由有盈瀝青股份有限公司施作，
    賴本龍並經有盈瀝青股份有限公司指派至新北市板橋區○○
    ○路○ 段110 巷至南雅西路2 段180 巷施工現場擔任現場負
    責人，負責人員調配與現場工地之安全維護，而考領有普通
    大貨車駕駛執照之陳秀三則負責駕駛堆高機將裝載之瀝青混
    泥土運送至設置鋪裝機地點，以在上開道路鋪設柏油，賴本
    龍與陳秀三均為從事業務之人。賴本龍於99年7 月3 日上午
    10 時20 分許，在新北市板橋區○○○路○ 段180 巷，指示
    陳秀三駕駛堆高機在該處以鏟斗裝載瀝青混泥土後，要求陳
    秀三駕駛鏟斗載滿瀝青混泥土之堆高機前往新北市板橋區○
    ○○路○ 段110 巷，以將瀝青混泥土裝填設於該處之鋪裝機
    時，原應注意新北市板橋區○○○路○ 段180 巷至南雅西路
    2 段110 巷之路段，因柏油路面已遭刨除，交通受阻，對往
    來車輛或行人的通行易生危險，而陳秀三駕駛之堆高機，因
    前方鏟斗裝載瀝青混泥土而阻擋部分視線，如未指派旗手在
    陳秀三駕駛堆高機行駛的路線，於堆高機行駛期間管制交通
    ，或指派人員跟隨陳秀三駕駛之堆高機，以協助注意堆高機
    前方與左右情況，將無法防免與工程無關之人員或車輛因進
    入施工現場而遭陳秀三駕駛之堆高機撞擊之危險，竟疏未指
    派旗手管制交通或指派人員跟隨陳秀三駕駛之堆高機，即命
    陳秀三駕駛裝滿瀝青混泥土之堆高機，前往南雅西路2 段11
    0 巷，另陳秀三駕駛堆高機時，原應注意車前狀況，並隨時
    採取必要之安全措施，竟疏未注意其駕駛之堆高機前方鏟斗
    已載滿瀝青混泥土，業已影響其部分視線，卻未與賴本龍確
    認是否指派人員在相關巷道管制交通，防免與工程無關之人
    員或車輛進入其駕駛堆高機前往南雅西路2 段110 巷的路徑
    ，亦未要求賴本龍指派人員協助其注意前方車前狀況，逕自
    駕駛堆高機行朝新北市板橋區○○○路○ 段110 巷方向行駛
    ，而於行經新北市板橋區○○○路○ 段110 巷51號前時，因
    視線遭阻擋而未能發現朱林錦蓮騎乘腳踏自行車在該未劃設
    慢車道之道路，未依規定靠右行駛而從左側接近其前方，以
    致陳秀三駕駛堆高機撞擊朱林錦蓮騎乘之腳踏自行車後，輾
    壓倒地的朱林錦蓮，朱林錦蓮因而受有腹腔骨折及內臟破裂
    造成出血併呼吸性休克而當場死亡。陳秀三肇事後，留在事
    故現場，於有權偵查犯罪之警察機關，僅知悉犯罪事實，但
    不知悉犯罪人前，主動向處理本件道路交通事故之員警坦承
    肇事，並接受本院裁判。
二、案經朱林錦蓮之子朱興榮訴由新北市政府警察局板橋分局移
    送臺灣板橋地方法院檢察署檢察官偵查起訴。
    理  由
一、本判決所引用之證據資料（詳後引用之各項證據），其中係
    屬傳聞證據部分，縱無刑事訴訟法第159 條之1 至第159 條
    之4 或其他規定之傳聞證據例外情形，因被告賴本龍、陳秀
    三及被告賴本龍之選任辯護人於本院準備程序中均未爭執證
    據能力（見本院卷第25頁），且於本院審判期日，均未聲明
    異議，本院審酌卷內並無事證顯示各該陳述之作成時、地與
    週遭環境，有何致令陳述內容虛偽、偏頗之狀況後，均認為
    適當，依刑事訴訟法第159 條之5 第2 項之規定，為傳聞法
    則之例外，應有證據能力。
二、訊據被告陳秀三對於上揭時、地，駕駛堆高機因疏未注意車
    前狀況之過失，而肇致本件道路交通事故致被害人朱林錦蓮
    死亡之犯罪事實，供承不諱，核與證人即同案被告賴本龍、
    被害人朱林錦蓮之子朱興榮、目睹肇事經過之當地住戶劉呂
    緣之證述情節相符，並有道路交通事故現場蒐證照片28張、
    肇事路段路口監視錄影畫面翻拍照片2 張、新北市政府警察
    局現場勘查報告含照片77張，以及道路交通事故現場圖、道
    路交通事故現場草圖、道路交通事故調查報告表、相驗屍體
    證明書、臺灣板橋地方法院檢察署檢驗報告書、被告陳秀三
    普通大貨車駕駛執照各1 份附卷可稽（見臺灣板橋地方法院
    檢察署【下稱板橋地檢署】99年度偵字第23614 號偵查卷第
    31頁至第44頁、第45頁、第46頁至第68頁、第18頁至第21頁
    、板橋地檢署99年度相字第910 號偵查卷第52頁、第53頁至
    第58頁、本院卷第90頁）。而其他特定用途設計製造，不經
    曳引而能以原動機行駛之機械，為非屬汽車範圍之動力機械
    ；又動力機械行駛於道路時，其駕駛人必須領有小型車以上
    之駕駛執照；但總重量逾3.5 公噸之動力機械，其駕駛人應
    領有大貨車以上之駕駛執照；且動力機械行駛於道路時，除
    應依臨時通行證所核定之路線、時間及速限行駛外，並應遵
    守道路交通安全規則第4 章汽車行駛管理各項規定；汽車行
    駛時，駕駛人應注意車前狀況及兩車併行之間隔，並隨時採
    取必要之安全措施，依當時有效之道路交通安全規則第83條
    第1 項第3 款、第3 項、第83條之1 第1 項、第2 項第6 款
    、第94條第3 項分別定有明。被告陳秀三於案發當日駕駛之
    堆高機，核屬前開道路交通安全規則第83條第1 項第3 款所
    規定之非屬汽車範圍之動力機械，且空重10公噸，除經被告
    賴本龍以書狀陳明在卷外（見本院卷第67頁），並有道路交
    通事故報告表1 份在卷可憑（見板橋地檢署99年度偵字第23
    614 號偵查卷第20頁至第21頁），則被告陳秀三駕駛堆高機
    行駛於道路上，仍應遵守道路交通安全規則，被告陳秀三既
    然考領有普通大貨車駕駛執照，此有被告陳秀三提出之普通
    大貨車駕駛執照影本1 份附卷可證（見本院卷第90頁），被
    告陳秀三對於上開規定應知之甚詳，駕駛堆高機時本應具有
    前揭注意義務，並應具有注意能力至屬甚明，又依當時客觀
    情形天氣晴朗、日間日然光線，被告陳秀三於其所駕駛之堆
    高機鏟斗裝載瀝青混泥土，以致前方視線部分遭到阻擋，不
    能完全觀察堆高機前方狀態，並無不能注意之情事，被告陳
    秀三卻未確認或要求賴本龍指派旗手在其駕駛堆高機之期間
    與路線，全面管制與工程無關之人員或車輛進入，或指派跟
    車人員隨行以從旁協助其注意注意前方車前狀況之情形下，
    仍自行駕駛堆高機朝新北市板橋區○○○路○ 段110 巷方向
    行駛，致未能及早發現被害人騎乘腳踏自行車由對向行駛靠
    近，而造成本件道路交通事故，被告陳秀三就本件道路交通
    事故之發生，具有過失，至為灼然。而本件道路交通事故先
    後經臺灣省臺北縣區車輛行車事故鑑定委員會、臺灣省車輛
    行車事故覆議鑑定委員會鑑定結果，均認被告陳秀三駕駛動
    力機械未注意車前狀況，輾過對向之腳踏車，為肇事原因，
    此有臺灣省臺北縣區車輛行車事故鑑定委員會鑑定意見書、
    臺灣省車輛行車事故覆議鑑定委員會100 年2 月7 日函各1
    份附卷可攷（見板橋地檢署99年度偵字第23614 號偵查卷第
    95 頁 至第97頁、第110 頁），益證被告陳秀三就本件道路
    交通事故之發生，確有過失。又被害人因本件道路交通事故
    致受有腹腔骨折及內臟破裂造成出血併呼吸性休克而當場死
    亡，則經臺灣板橋地方法院檢察署檢察官督同法醫師相驗明
    確，有相驗屍體證明書、檢驗報告書各1 份在卷可憑（見板
    橋地檢署99年度偵字第23614 號偵查卷第52頁至第58頁），
    由於被害人因本件道路交通事故發生而當場死亡，並未遭受
    本件道路交通事故以外事件之干擾，足認被告陳秀三之過失
    駕駛行為與被害人之死亡結果間，具有相當因果關係，被告
    業務過失致死之犯行，自堪認定。
三、訊據被告賴本龍固不否認受僱於有盈瀝青股份有限公司，經
    有盈瀝青股份有限公司指派至新北市板橋區○○○路○ 段11
    0 巷至南雅西路2 段180 巷之施工現場擔任現場負責人，負
    責現場工地安全之維護，而於99年7 月3 日上午10時20分許
    ，在新北市板橋區○○○路○ 段180 巷，指示被告陳秀三駕
    駛堆高機裝載瀝青混泥土後，前往南雅西路2 段110 巷，被
    告陳秀三駕駛裝載瀝青混泥土之堆高機行經新北市板橋區○
    ○○路○ 段110 巷51號前時，撞擊騎乘機車之被害人後，輾
    壓倒地之被害人，致被害人受有腹腔骨折及內臟破裂造成出
    血併呼吸性休克而當場死亡等事實，惟矢口否認有何被訴業
    務過失致死之犯行，辯稱：案發當日伊在新北市板橋區○○
    ○路○ 段180 巷指揮交通，因為該區○巷道太多，無法每一
    個巷口都指派人員管制，僅能設置交通錐警示，伊已盡相關
    注意義務等語，被告賴本龍之辯護人則以：依被告賴本龍提
    出之照片，顯示現場周圍巷道以三角交通錐及連結桿禁止人
    車進入，且案發當日已是第2 天施工，事前已經當地里長公
    告周知，周遭居民均應知悉或可得而知現場在施工，理應避
    開上開路段，被告賴本龍已盡安全維護之注意義務等語置辯
    。
  (一)被告賴本龍係受僱於有盈瀝青股份有限公司，並經有盈瀝青
    股份有限公司指派至新北市板橋區○○○路○ 段110 巷至南
    雅西路2 段180 巷之施工現場擔任現場負責人，負責現場工
    地之安全維護一節，業據被告賴本龍供承不諱，並有被告賴
    本龍勞工保險被保險人投保資料表1 份在卷可憑（見本院卷
    21頁），而依被告賴本龍於警詢供稱：「（問：你所負責的
    範圍為何？）答：我負責的範圍為道路交通管制分配、施工
    過程之清潔及施工進度的管制」、「我有指派人員於南雅西
    路二段110 巷口及180 巷口管制，管制方式為全面禁止人、
    車進入，除非有民眾表明為施工範圍之住戶始得放行。未派
    人管制之路口則放置交通錐及橫桿管制人、車」等語（見板
    橋地檢署99年度偵字第23614 號偵查卷第11頁至第12頁），
    顯示被告賴本龍對於施工現場，負有調配人員並分派管制工
    作，以維護工地安全之責。
  (二)被告陳秀三於案發當日駕駛堆高機在新北市板橋區○○○路
    ○ 段180 巷以鏟斗裝載瀝青混泥土時，係由被告賴本龍在現
    場指揮乙情，則經被告賴本龍供稱：「那天我在南雅西路二
    段180 巷指揮交通，因為那邊有三台車，一台大卡車、一台
    山貓，另外一台就是陳秀三的堆高機，山貓把瀝青混泥土鏟
    起來堆置在陳秀三駕駛的堆高機鏟斗，陳秀三駕駛堆高機離
    開」等語明確（見本院卷第24頁反面），而被告陳秀三駕駛
    之堆高機鏟斗裝滿瀝青混泥土後，已阻礙其駕駛堆高機的前
    方部分視線，則經被告陳秀三供稱在卷（見本院卷第88頁）
    ，參酌被告賴本龍陳稱：「一般陳秀三駕駛堆高機的時候，
    會有人在堆高機後面跟著走」等語（見本院卷第24頁），顯
    示被告賴本龍對於被告陳秀三駕駛之堆高機裝載瀝青混泥土
    後，因部分視線被阻擋，如未指派人員跟隨被告陳秀三，以
    協助被告陳秀三注意堆高機前方或周遭之狀況，可能造成人
    員或車輛與被告陳秀三駕駛之堆高機發生碰撞或擦撞而肇事
    之危險，應有預見之可能，否則在本件道路交通事故發生之
    前，被告賴本龍即不可能浪費人力指派人員跟隨被告陳秀三
    駕駛之堆高機旁。
  (三)按道路因施工、養護或其他情況致交通受阻，應視需要設置
    各種標誌或拒馬、交通錐等，夜間應有反光或施工警告燈號
    ，必要時並應使用號誌或派旗手管制交通，道路交通標誌標
    線號誌設置規則第145 條第1 項定有明文。因依被告賴本龍
    供稱：「我有指派人員於南雅西路二段110 巷口及180 巷口
    管制，管制方式為全面禁止人、車進入，除非有民眾表明為
    施工範圍之住戶始得放行。未派人管制之路口則放置交通錐
    及橫桿管制人、車」、「我們在工地有張貼公告，也放了交
    通錐，沒有辦法每個巷道都派人，因為有太多的巷道，而且
    住戶也都會外出，我也不希望這件事發生」等語（見板橋地
    檢署99年度偵字第23614 號偵查卷第12頁、本院卷第88頁反
    面），顯示因施工現場的巷弄過多，無法每一個巷口均指派
    旗手管制交通，僅能部分巷道指派旗手、部分巷道設置交通
    錐或橫桿的方式，進行交通管制，且因施工現場有一般住戶
    ，均會容忍住戶從施工現場外出或進入，則被告賴本龍本於
    其擔任施工現場領班或負責人之多年經驗，其對於施工現場
    ，因巷道過多，無法指派旗手全面管制交通，且施工現場的
    住戶並有外出或進入之必要，因而無法透過在部分巷道設置
    旗手或交通錐、橫桿等措施，以達到確保被告陳秀三駕駛堆
    高機之途中，不會遭遇與工程無關之人員或車輛進入施工現
    場，致生遭被告陳秀三駕駛之堆高機撞擊之危險，應有預見
    之可能。又新北市板橋區○○○路○ 段180 巷至南雅西路2
    段110 巷之路段，因柏油路面已遭刨除，致對往來車輛或行
    人的通行，存有一定之危險，且被告陳秀三駕駛之堆高機，
    已因鏟斗裝滿瀝青混泥土，致部分視線遭阻擋，一旦在行駛
    途中遭遇進入施工現場的行人、腳踏自行車或機車騎士、汽
    車駕駛人，難保不會發生道路交通事故，則被告賴本龍本應
    指派旗手在被告陳秀三駕駛堆高機可能行經之路口，於被告
    陳秀三駕駛堆高機期間，全面管制交通，或指派人員跟隨視
    線遭阻擋之陳秀三，協助被告陳秀三注意堆高機前方與周遭
    情況，以免被告陳秀三駕駛堆高機撞擊前方的行人與車輛，
    以盡其維護施工現場安全之責，其因疏未指派旗手於被告陳
    秀三駕駛之堆高機期間，在可能的行經路線全面管制人員與
    車輛進入，或指派人員跟隨被告陳秀三，協助被告陳秀三注
    意車前狀況，以致被告陳秀三駕駛堆高機撞擊前方騎乘腳踏
    自行車的被害人而肇事，被告賴本龍就被害人因遭被告陳秀
    三駕駛之堆高機撞擊致死，自具有過失。
  (四)被告賴本龍與其辯護人雖以前詞置辯。然觀諸板橋地檢署99
    年度偵字第23614 號偵查卷第45頁的監視錄影翻拍照片2 張
    ，顯示被害人係從一巷弄騎乘腳踏自行車轉進新北市板橋區
    ○○○路二段110 巷，而被害人原來行駛之巷道，不僅未見
    任何管制交通之旗手，亦未見任何交通錐或橫桿之設置，難
    認被告賴本龍確已在所有可能進入施工現場的巷道，如未指
    派旗手管制交通，即至少設有交通錐或橫桿。至於被告賴本
    龍提出之照片2 張，雖顯示某一路段設有交通錐與橫桿（見
    板橋地檢署99年度偵字第23614 號偵查卷第45頁），但該事
    後提出的照片2 張，因路面的柏油均未遭刨除，與前述監視
    錄影翻拍照片顯示被害人原來行駛的巷弄之路面已遭刨除，
    顯然不同，且案發當日如設置交通錐外，尚曾設置橫桿，被
    害人應無從跨越橫桿而騎乘腳踏自行車進入新北市板橋區○
    ○○路○ 段110 巷之施工現場，從而，被告賴本龍提出之上
    開2 張照片，顯與本件發生道路交通事故之路段無關，無法
    以此認定被告賴本龍已盡維護施工現場安全之責。再被告賴
    本龍自承施工現場因巷道過多，無法每一巷口均指派旗手管
    制交通，且現場住戶亦有出入之必要，而必須准許現場住戶
    通行，準此，被告賴本龍對於其所採取之施工公告、部分巷
    道設置旗手、部分巷道設置交通錐或橫桿等措施，僅能使民
    眾知悉該路段施工，基於自身安全之維護而採取迴避措施，
    以達成施工單位施工之方便，但無法確保施工現場確無與工
    程無關之人員或車輛進入一節，自應有所認識，則在施工現
    場因進行特定之工程，諸如本案被告陳秀三駕駛之堆高機裝
    載瀝青混泥土前往鋪裝機地點，如何防免施作過程，不會因
    與工程無關之民眾進入施工現場而發生危險，本應為身負人
    員調度並維護施工現場安全之被告賴本龍所應注意並加以防
    範，如因人手不足，或分身乏術，則應暫緩該特定工程之施
    作或進行，以等待支援人力到場，確認可以維護施工現場安
    全，始可謂善盡其注意義務，就本案而言，被告陳秀三駕駛
    堆滿瀝青混泥土之堆高機，因部分視線遭阻擋，且係在刨除
    路面上行駛，本即對可能行經相關路段之人員或車輛，發生
    撞擊而生侵害生命、身體、財產法益之危險，而施工現場之
    管制措施（部分巷道設置旗手管制交通、部分巷道設置交通
    錐或橫桿），既然無法完全杜絕與工程無關之民眾進入施工
    現場，被告賴本龍如因人手不足或自己已在新北市板橋區○
    ○○路○ 段180 巷指揮交通，而分身乏術，即應等待有可支
    援交通管制之旗手或跟車協助被告陳秀三注意車前狀況之人
    員到場，確保在被告陳秀三駕駛堆高機的途中與期間，可管
    制相關巷道防免與工程無關之人員或車輛進入，抑或有特定
    跟車人員可協助被告陳秀三注意車前狀況，避免被告陳秀三
    駕駛堆高機因視線遭阻擋而不慎撞擊前方或周遭的行人或車
    輛，再因人力不足或其他原因而未能採取前述之安全措施之
    前，即應暫緩被告陳秀三未駕駛堆高機載送瀝青混泥土至鋪
    裝機之工程，始可謂已對施工現場可能危及與工程無關之民
    眾生命、身體、財產安全，善盡其注意義務。因在施工現場
    進行的各項工程，如對進入工程之民眾生命、身體、財產可
    能造成侵害之結果，則被告施工現場所採取的部分巷道設置
    旗手管制交通、部分巷道設置交通錐或橫桿的措施，既無法
    杜絕民眾仍有進入施工現場之可能，自難認已善盡注意義務
    ，且此種毫無章法而便宜行事的管制措施，顯然是施工單位
    基於自己施工方便之考量所採取之作為，未必係著眼於保障
    民眾的生命、身體、財產安全之目的，因施工現場何時進行
    具危險性之工程、工程種類、危險性程度若干，均非一般民
    眾所能知悉，如施工現場並未進行具危險性之工程，亦無全
    面禁止民眾通行之必要，是被告賴本龍本應針對施工現場所
    進行之各種不同工程，依工程之需要與危害程度，採取不同
    的管制措施，以維護施作人員與工程無關之一般民眾之生命
    、身體、財產安全，如謂被告賴本龍無須視施工現場所進行
    的各工程具體情狀，而得以曾採取此種一般而簡單的交通管
    制為由，即對施工現場各種可能產生危及生命、身體、財產
    法益之危險，均已善盡注意義務而免除過失責任，顯與刑法
    保障人之生命、身體、財產法益之旨有違，而無可採。至於
    被告賴本龍之辯護人以被害人並非施工現場巷道之住戶，非
    不可以繞道方式回住所為由，指摘被害人與有過失。因依被
    害人之子朱興榮於警詢之證詞，被害人係居住在新北市○○
    區○○路二段301 巷47號（見板橋地檢署99年度偵字第2361
    4 號偵查卷第8 頁），顯示被害人應為施工現場附近之住戶
    ，行經施工路段可能係被害人返家的唯一途徑，難認被害人
    行經該路段，有何過失可言。縱被害人尚有其他途徑返家，
    但行駛何種途徑返家，本屬個人之自由，不能要求與工程無
    關之一般民眾，均有主動配合採取迴避措施之義務，倘若施
    工現場因進行特定危險工程，而有在一定時間在特定範圍禁
    止人員或車輛進入，本應由施工單位負責指派人員管制交通
    ，豈可基於自己施工之方便，而全面要求民眾不分時段，均
    不得進入原供通行之道路的施工現場，否則即應自行承擔因
    工程施作過程中所造成生命、身體或財產法益遭受侵害之結
    果之理？施工單位因承攬工程而獲得利益，工程之進行亦由
    施工單位所主導與掌控，因工程的進行而產生侵害生命、身
    體、財產的危險，亦是在施工單位相關人員的意志下所進行
    ，施工單位對於工程所可能造成的危險，如不必負防護或採
    取迴避措施之責，而要求與工程無關之民眾承擔，豈是事理
    之平？被告賴本龍之辯護人上開論點，顯純從施工單位之利
    益立論，全然悖於法治國家保障人民生命、身體、財產法益
    ，維護民眾自由權利之原則，更與刑法要求行為人對於可能
    侵害他人生命法益之行為（指派被告陳秀三駕駛裝滿瀝青混
    泥土而影響視線的堆高機在路上行駛），應採取一定的防範
    措施（指派旗手管制交通或人員跟隨協助注意車前狀況），
    或放棄行為（要求被告陳秀三暫不進行以免發生危險），而
    不得採取漠不關心的態度的要求違背，而無可採。
三、按腳踏自行車為道路交通管理處罰條例、道路交通安全規則
    所稱之慢車。慢車應在劃設之慢車道上靠右順序行駛，在未
    劃設慢車道之道路，應靠右側路邊行駛。道路交通管理處罰
    條例第69條第1 款、道路交通安全規則第6 條第1 款、第12
    4 條第1 項分別定有明文。觀諸板橋地檢署99年度偵字第23
    614 號偵查卷第19頁之道路交通事故現場圖，顯示被告陳秀
    三駕駛之堆高機與被害人騎乘的腳踏自行車肇事後的位置，
    以被害人騎乘之方向而言，均緊鄰新北市板橋區○○○路○
    段110 巷51號前道路的左側約0.8 公尺至1.5 公尺之距離，
    顯示被害人在該未劃設慢車道之道路，確有騎乘腳踏自行車
    未靠右行駛之違規。再觀諸上開偵查卷第50頁的現場勘察照
    片，顯示新北市板橋區○○○路○ 段110 巷51號前的道路，
    路寬約可供兩輛車通行，如被害人遵守道路交通安全規則之
    規定，騎乘腳踏自行車靠右行駛，將不致與被告陳秀三駕駛
    之堆高機發生碰撞而肇事，換言之，被害人騎乘腳踏車自行
    車未靠右行駛，與本件道路交通事故之發生，與有過失，臺
    灣省臺北縣區車輛行車事故鑑定委員會鑑定意見書、臺灣省
    車輛行車事故覆議鑑定委員會100 年2 月7 日函均認定被害
    人無肇事因素，此部分認定，難認有據，而為本院所不採。
    惟被告賴本龍、陳秀三之過失行為與被害人之死亡間，均具
    有相當因果關係，已如前述，雖被害人亦與有過失，仍不得
    解免被告賴本龍、陳秀三之過失罪責。從而，本案罪證明確
    ，被告賴本龍、陳秀三之業務過失致死之犯行，均堪認定，
    應予依法論科。
四、論罪科刑：
  (一)核被告賴本龍、陳秀三等2 人所為，均係犯刑法第276 條第
    2 項之業務過失致死罪。
  (二)刑法第28條之共同正犯，以二人以上實施犯罪行為，有共同
    故意為要件，若二人以上同有過失行為，縱於其行為皆應負
    責，亦無適用該條之餘地，最高法院44年臺上字第242 號著
    有判例可資參照。查被告賴本龍、陳秀三就本件被害人因遭
    被告陳秀三駕駛之堆高機撞擊而死亡，均有過失，然參照前
    揭判例意旨，應各自負業務過失致死之刑責，而無成立共同
    正犯之餘地。
  (三)被告陳秀三於肇事後，警方據報前往處理，在有權偵查犯罪
    之警察機關僅知悉犯罪事實，但不知犯罪人為何人前，被告
    陳秀三主動向前往事故現場處理之警員坦承肇事，並接受本
    院裁判等情，有臺北縣政府警察局板橋分局道路交通事故肇
    事人自首情形記錄表1 份在卷可佐（見板橋地檢署99年度偵
    字第23614 號偵查卷第30頁），合乎自首之要件，爰依刑法
    第62條前段規定，減輕其刑。
  (四)本院審酌被告賴本龍身為施工現場負責人，疏未注意被告陳
    秀三駕駛之堆高機，已因前方鏟斗裝載瀝青混泥土而阻擋視
    線，駕駛該堆高機行駛於已遭刨除柏油路面之新北市板橋區
    ○○○路2 段110 巷，可能對往來車輛或行人的通行造成危
    險，卻未指派旗手在被告陳秀三駕駛堆高機之途徑，管制交
    通，或指派人員跟隨被告陳秀三駕駛之堆高機，被告陳秀三
    駕駛裝載瀝青混泥土之堆高機，亦疏未注意車前狀況，而駕
    駛堆高機撞擊被害人騎乘之腳踏自行車，以致發生本件道路
    交通事故，並造成被害人死亡之無法彌補之損害，被告賴本
    龍、陳秀三之過失情節，均屬嚴重，被告賴本龍犯後，未見
    反省自身過失，仍矢口否認犯罪，實無可取，惟念及被告賴
    本龍除因公共危險案件，經法院判處罰金之紀錄外，並無其
    他犯罪之判刑紀錄，而被告陳秀三則無任何之犯罪前科紀錄
    ，有臺灣高等法院被告前案紀錄表共2 份在卷可佐，均素行
    尚佳，而本件道路交通事故之發生，並非被告賴本龍、陳秀
    三蓄意造成，被告陳秀三已坦承犯行，堪認具有悔意，被告
    賴本龍偕同有盈瀝青股份有限公司願提出新臺幣（下同）30
    0 萬元，賠償被害人家屬以成立和解，惟未為被害人家屬所
    接受，此經被告賴本龍之辯護人陳稱在卷（見本院卷第64頁
    反面），顯見被告賴本龍仍有付出努力試行彌補被害人家屬
    之誠意，僅因雙方對於賠償金額無法達成共識，致未能成立
    和解，堪認被告賴本龍犯後態度尚佳，而被害人就本件道路
    交通事故之發生，亦與有過失，並斟酌被告賴本龍、陳秀三
    之犯罪動機、手段、犯罪所生危害、被告賴本龍、陳秀三與
    被害人就本件道路交通事故發生之過失程度，以及被告賴本
    龍、陳秀三等2 人之智識程度等一切情形，分別量處如主文
    所示之刑。
據上論斷，應依刑事訴訟法第299 條第1 項前段，刑法第276 條
第2 項、第62條前段，刑法施行法第1 條之1 ，判決如主文。
本案經檢察官楊瀚濤到庭執行職務。
中    華    民    國   100    年    9     月    15    日
                  刑事第六庭  審判長法  官  胡堅勤
                                    法  官  盧軍傑
                                    法  官  高增泓
以上正本證明與原本無異。
如不服本判決應於收受本判決後10日內向本院提出上訴書狀，並
應敘述具體理由，如未敘述上訴理由者，應於上訴期間屆滿後20
日內補提理由書狀於本院（均須按他造當事人之人數附繕本）「
切勿逕送上級法院」。
                                    書記官  林政良
中    華    民    國   100    年    9     月    15    日
附錄本判決論罪科刑法條全文：
刑法第276條
因過失致人於死者，處2 年以下有期徒刑、拘役或2 千元以下罰
金。
從事業務之人，因業務上之過失，犯前項之罪者，處5 年以下有
期徒刑或拘役、得併科3 千元以下罰金。